【裁判字號】    99,再易,41
【裁判日期】    990812
【裁判案由】    再審之訴
【裁判全文】
臺灣臺北地方法院民事判決              99年度再易字第41號
再審  原告  乙○○
訴訟代理人  甲○○
再審  被告  台北富邦商業銀行股份有限公司
法定代理人  丙○○
上列當事人間請求清償借款事件，再審原告對於本院民國99年5
月5 日98年度簡上字第726 號確定民事判決提起再審之訴，本院
判決如下：
    主  文
再審之訴駁回。
再審訴訟費用由再審原告負擔。
    理  由
一、按再審之訴，應於三十日之不變期間內提起。前項期間，自
    判決確定時起算。但再審之理由知悉在後者，自知悉時起算
    ，民事訴訟法第500 條第1 項、第2 項定有明文。本件再審
    原告於民國99年5 月14日收受本院98年度簡上字第726 號確
    定判決（下稱系爭判決），有送達證書附於上開卷宗可稽。
    再審原告於99年5 月26日聲請本件再審，亦有聲請狀上之本
    院收文戳在卷可稽。可認再審原告提起本件再審，未逾30日
    之法定不變期間，與法相合，先予敘明。
二、本件再審原告主張：證人陳文中於原審證稱金額是我寫的，
    無法證明再審原告口頭授意，然原審判決將該證據曲解為：
    「本件金額是由伊寫的，有經過上訴人授意下寫的…」，原
    審判決未斟酌陳文中證詞中對再審原告有利部分，僅採用對
    再審原告不利之證詞。爰依民事訴訟法第496 條第1 項第13
    款規定提起再審之訴，請求廢棄原確定判決，並駁回再審被
    告在原審之訴等語。
三、按再審之訴顯無再審理由者，得不經言詞辯論，以判決駁回
    之，民事訴訟法第502 條第2 項定有明文。次按民事訴訟法
    第496 條第1 項第13款所謂發見未經斟酌之證物者，係指該
    項證物在前訴訟程序中即已存在，而當事人不知其存在或不
    能予以使用，現始發現或得使用者而言，並以如經斟酌可受
    較有利益之裁判者為限。但在判決前如已主張其事由或已提
    出其證物者，則不得更據以提起再審之訴。最高法院著有62
    年判字第579 號判例要旨可供參照。
四、再審原告雖以前詞主張原確定判決未斟酌陳文中對再審原告
    有利之證詞，而有民事訴訟法第496 條第1 項第13款之再審
    事由云云。惟查，再審原告主張原審未斟酌之證詞，係指陳
    文中於原審99年1 月18日準備程序期日之證詞，但該次言詞
    辯論期日中，再審原告之訴訟代理人甲○○親自出庭，並對
    陳文中為詢問，有報到單、準備程序筆錄在卷可按（見原審
    卷第36頁至第40頁），堪可認定。已徵再審原告所指原審判
    決未經斟酌之證物，係再審原告於原審程序中已知悉且可使
    用，並非不知其存在或不能予以使用之證據。揆諸前開說明
    ，再審原告基於民事訴訟法第496 條第1 項第13款規定，主
    張原確定判決有上開再審事由，即有誤會，並非可採。
五、綜上所述，原確定判決既無再審原告所指民事訴訟法第496
    條第1 項第13款規定之再審事由。再審原告提起本件再審之
    訴，求為廢棄改判，顯無理由，爰依民事訴訟法第502 條規
    定，不經言詞辯論逕以判決駁回之。
六、據上論結，本件再審原告之訴，為無理由，依民事訴訟法第
    505 條、第78條，判決如主文。
中    華    民    國    99    年    8     月    12    日
                  民事第二庭  審判長法  官  張松鈞
                                    法  官  郭顏毓
                                    法  官  黃呈熹
以上正本係照原本作成
本判決不得上訴
中    華    民    國    99    年    8     月    12    日
                                    書記官  傅美蓮

司法院資訊處製作；財團法人民間司法改革基金會備份。
